【裁判字號】    91,上,318
【裁判日期】    920108
【裁判案由】    給付工程款
【裁判全文】
臺灣高等法院臺中分院民事判決  九十一年度上字第三一八號
      上  訴  人  芳聯營造有限公司
      法定代理人  乙○○
      複  代理人  丙○○
      法定代理人  甲○○
      訴訟代理人  丁○○
                  戊○○
右當事人間給付工程款事件，上訴人對於中華民國九十一年七月二十三日臺灣苗栗地
方法院九十年訴字第五一七號第一審判決提起上訴，本院判決如左：
      主      文
原判決廢棄。
被上訴人應給付上訴人新台幣壹佰零柒萬陸仟元，及自民國九十年十二月二十五日起
至清償日止，按年利率百分之五計算之利息。並應將面額新台幣貳佰捌拾萬元，號碼
0000000號，帳號000000000000號，存款人為芳聯營造有限公司
之台灣銀行定期存款存單返還上訴人。
上訴人以新台幣壹佰貳拾玖萬元，為被上訴人供擔保後，得假執行。
第一、二審訴訟費用由被上訴人負擔。
      事實及理由
一、本件上訴人主張：被上訴人於民國（以下同）八十八年二月二日與上訴人簽訂新
    店溪北窩口護岸工程合約（以下稱系爭工程合約），由上訴人承攬施作系爭工程
    ，工程總價款為新台幣（以下同）五百八十萬元，並約定於一百二十個工作天完
    成，惟工程進行中，工程用地之所有權人，以被上訴人未合法取得上開用地為由
    ，屢次阻止上訴人施工，致上訴人無法按照預定進度施作右開工程，迄同年六月
    間，僅完成百分之二十六之工程，經被上訴人於同年八月六日驗收計價後，被上
    訴人僅給付上訴人一百三十萬五千元，嗣後被上訴人仍無法取得工程用地所有權
    人之同意，提供土地，以致右開工程後續部分，因土地所有權人之阻撓，時作時
    停，至今仍未能順利完成全部工程，僅完成第二階段部分工程，計已完成之工程
    款為二百三十八萬一千元，尚有一百零七萬六千元尚未給付。經上訴人於九十年
    十月九日、二十六日先後以存證信函限期催告被上訴人履行取得系爭工程用地同
    意書之義務，惟被上訴人迄未履行，上訴人乃以起訴狀繕本送達，為終止系爭工
    程合約之意思表示，是兩造所訂工程合約係可歸責於被上訴人之事由而終止，被
    上訴人自應賠償系爭工程已完成而被上訴人尚未計價付款部分，及已驗收計價尚
    未付款部分，合計為一百零七萬六千元。又上訴人因承攬系爭工程所交付予被上
    訴人之面額二百八十萬元，號碼0000000號，帳號0000000000
    00號，存款人為芳聯營造有限公司之台灣銀行定期存款存單（以下稱系爭定期
    存款存單），亦應返還上訴人等情。求為命被上訴人給付一百零七萬六千元，且
    加計訴狀繕本送達翌日起之法定遲延利息。並應將系爭定期存款存單返還上訴人
    ，並准供擔保為假執行之判決。
二、被上訴人則認諾上訴人之請求，同意給付一百零七萬六千元本息，及返還系爭定
    期存款存單予上訴人。
三、按民事訴訟法第三百八十四條所謂為訴訟標的之認諾，乃指被告對於原告依訴之
    聲明所為關於某法律關係之請求，向法院為承認者而言，其承認於言詞辯論時為
    之，即生訴訟法上認諾之效力。又被告既於言詞辯論時為訴訟標的之認諾，法院
    即應不調查原告所主張為訴訟標的之法律關係是否果屬存在，而以認諾為該被告
    敗訴之判決基礎（最高法院四十四年台上字第八四三號及四十五年台上字第三一
    號判例參照）。查，被上訴人已於本院言詞辯論期日，就上訴人請求之訴訟標的
    為認諾之行為，且該認諾不違背法律之強行規定。自應為被上訴人敗訴之判決。
    是上訴人請求被上訴人給付一百零七萬六千元，及自九十年十二月二十五日（即
    訴狀繕本送達翌日）起，至清償日止，按年利率百分之五計算之利息。並將系爭
    定期存款存單返還上訴人，即為有理由，應予准許。上訴人陳明願供擔保請准宣
    告假執行，核無不合，爰酌定相當擔保金宣告假執行。原審為上訴人敗訴之判決
    ，尚有未當，上訴意旨，指摘原判決不當，求予廢棄，為有理由。
據上論結：本件上訴為有理由，依民事訴訟法第四百五十條、第七十八條、第四百六
十三條、第三百九十條第二項，判決如主文。
中      華      民      國    九十二    年      一      月      八     日
~B1民事第六庭審判長法  官  吳火川
~B2                法  官  吳惠郁
~B3                法  官  饒鴻鵬
右為正本係照原本作成。
如對本判決上訴，須於收受判決送達後二十日內向本院提出上訴書狀，其未表明上訴
理由者，應於提出上訴後二十日內向本院提出上訴理由書（須按他造人數附具繕本）
，並繳納送達用雙掛號郵票拾份（每份拾肆元）。
上訴時應提出委任律師或具有律師資格之人之委任狀；委任有律師資格者，另應附具
律師及格證書及釋明委任人與受任人有民事訴訟法第四百六十六條之一第一項但書或
第二項（詳附註）所定關係之釋明文書影本。
~B                書記官  陳三軫
中      華      民      國    九十二    年      一      月      十      日
附註：
民事訴訟法第四百六十六條之一（第一項、第二項）
對於第二審判決上訴，上訴人應委任律師為訴訟代理人。但上訴人或其法定代理人具
有律師資格者，不在此限。
上訴人之配偶、三親等內之血親、二親等內之姻親，或上訴人為法人、中央或地方機
關時，其所屬專任人員具有律師資格並經法院認為適當者，亦得為第三審訴訟代理人
。
                                                                        Ｂ


司法院資訊處製作；財團法人民間司法改革基金會備份。
